【裁判字號】    98,易,1189
【裁判日期】    990610
【裁判案由】    詐欺
【裁判全文】
臺灣高雄地方法院刑事判決              98年度易字第1189號
公  訴  人  臺灣高雄地方法院檢察署檢察官
被      告  乙○○原名陳建維.
上列被告因詐欺案件，經檢察官提起公訴（98年度偵字第23879
號、第23979 號）及移送併辦（臺灣臺南地方法院檢察署98年度
偵字第16912 號），被告於準備程序進行中就被訴事實為有罪之
陳述，經本院合議庭裁定改依簡式審判程序審理，判決如下：
    主  文
乙○○幫助意圖為自己不法之所有，以詐術使人將本人之物交付
，處有期徒刑參月，如易科罰金，以新臺幣壹仟元折算壹日。
    事  實
一、乙○○明知國內社會常見之詐騙集團，經常利用他人之存款
    帳戶轉帳，以掩飾渠等犯罪之不法所得，逃避執法人員之查
    緝，而提供自己之金融帳戶、存摺、提款卡、印章及密碼予
    陌生人士使用，更常與財產犯罪密切相關，可能被不法犯罪
    集團所利用，以遂渠等詐欺犯罪及隱匿、掩飾渠等犯罪所得
    財物或財產上利益之目的，竟仍以縱有人以其金融帳戶實施
    詐欺取財犯行，亦不違背其本意之幫助犯意，於民國98年5
    月間某日，在高雄市某處，同時將其開立申辦之玉山銀行中
    山分行帳號為0000000000000 號帳戶（下稱玉山銀行帳戶）
    、華南商業銀行新興分行帳號為000-00-0000000號帳戶（下
    稱華南銀行帳戶）、台北富邦商業銀行高雄分行帳號為0000
    00000000號帳戶（下稱台北富邦銀行帳戶）之提款卡、密碼
    ，交付予姓名年籍不詳之成年人，容任該等帳戶供他人用以
    詐騙財物。嗣該不詳成年人所屬詐騙集團成員即共同基於意
    圖為自己不法所有之犯意聯絡：
（一）於98年5 月15日，撥打電話予甲○○，佯稱其遭人冒用開
      戶云云，致甲○○陷於錯誤，旋於同年月18日13時51分許
      ，依指示匯款新台幣（下同）100,000 元至乙○○所有之
      上開玉山銀行帳戶內，嗣因甲○○發覺有異報警處理後，
      經警循線始查悉上情。
（二）於98年5 月18日11時許，撥打電話予己○○，佯稱係臺灣
      桃園地方法院檢察署檢察官，表示其因遭人冒用身分開戶
      ，並詐騙他人，須繳交信託保管金90,000元云云，致己○○陷於錯誤，旋於同日某時許，至台北縣泰山鄉○○路○
      段99號華南商業銀行，依指示匯款90,000元至乙○○所有
      之上開華南銀行帳戶內，嗣因己○○發覺有異報警處理後
      ，經警循線始查悉上情。
（三）於98年5 月19日11時07分許，撥打電話予丁○○，佯稱係
      書記官，表示因其涉及洗錢案，業經緩起訴處分，需將帳
      戶內金錢匯入信託帳戶以為控管云云，致丁○○陷於錯誤
      ，旋於同日某時許，至台中市○區○○○路270 號華南商
      業銀行五權分行，依指示匯款58,000元至乙○○所有之上
      開華南銀行帳戶內，嗣因丁○○發覺有異報警處理後，經
      警循線始查悉上情。
（四）於98年5 月間某日，在露天拍賣網站上，以「mooyun」之
      拍賣帳號，虛偽刊登標售王品牛排餐券之不實資訊，佯裝
      於網路上拍賣商品。98年5 月18日13時55分許，適有丙○○在臺南縣大灣東路238 號上網瀏覽該網站後，陷於錯誤
      ，以2,200 元之金額標得上開餐卷，並於同日某時許，至
      臺南縣仁德鄉○○路○段之統一超商操作自動櫃員機，依
      指示匯款2,200 元至上開乙○○所有之台北富邦銀行帳戶
      內，嗣因丙○○發覺有異報警處理後，經警循線始查悉上
      情。
二、案經高雄市政府警察局新興分局報告臺灣高雄地方法院檢察
    署檢察官偵查起訴及臺灣臺南地方法院檢察署檢察官移送併
    案審理。
    理  由
一、本案被告乙○○所犯之罪，並非法定刑為死刑、無期徒刑或
    最輕本刑3 年以上有期徒刑之罪，亦非高等法院管轄第一審
    之案件，其於本院準備程序中就被訴事實已為有罪之陳述，
    本院乃裁定進行簡式審判程序。又簡式審判程序之證據調查
    ，依刑事訴訟法第273 條之2 規定，不受同法第159 條第1
    項審判外陳述排除之限制，再被告對於卷內之各項證據亦不
    爭執證據能力，故卷內所列之各項證據，自得作為證據，先
    予敘明。
二、上揭犯罪事實，業據被告乙○○於本院審理時坦承不諱，核
    與被害人甲○○、己○○、丁○○、丙○○於警詢時之指述
    均相符，並有華南商業銀行活期性存款憑條2 紙、玉山銀行
    存款憑條1 紙、自動櫃員機交易明細表影本1 紙（見臺灣板
    橋地方法院檢察署98年度偵字第19413 號偵卷第9 頁、第38
    頁、高雄市政府警察局新興分局警卷第9 頁至第12頁、第48
    頁、第65頁、臺南市警察局第二分局警卷第1 頁至第2 頁、
    第7 頁）為證，復有被告上開玉山銀行帳戶之開戶基本資料
    、交易資料查詢單、上開華南銀行帳戶之活期儲蓄存款印鑑
    卡、交易資料明細表、存摺封面及內頁影本、上開台北富邦
    銀行帳戶之開戶基本資料、歷史交易往來明細（見臺灣板橋
    地方法院檢察署98年度偵字第19413 號偵卷第25頁至27頁、
    高雄市政府警察局新興分局警卷第14頁至第20頁、第70頁至
    第71頁、臺南市警察局第二分局警卷第18頁至第19頁）附卷
    可憑。又依一般經驗，於郵局或銀行等金融機構開設存款帳
    戶暨請領存摺及提款卡，係供個人從事社會經濟活動流通資
    金之用，具有專屬性。且存摺、金融卡等有關個人財產、身
    分之物品，如淪落於不明人士手中，極易被利用為與財產有
    關犯罪工具，此為一般社會大眾所悉，被告為一具相當智識
    程度之成年人，自可預見提供金融帳戶之提款卡、密碼等物
    供他人使用，可能幫助詐欺集團既遂詐欺犯行並逃避查緝，
    是縱有人以其金融帳戶實施詐欺犯罪，亦不違背其本意之幫
    助詐欺不確定故意甚明。綜此，由前述被害人指述及相關書
    證等補強證據，足資擔保被告之自白核與事實相符。是本件
    事證明確，被告犯行堪以認定，應予依法論科。
三、按幫助犯之成立，主觀上行為人須有幫助故意，客觀上須有
    幫助行為，意即需對於犯罪與正犯有共同之認識，而以幫助
    之意思，對於正犯資以助力，而未參與實施犯罪之行為者而
    言（參照最高法院75年度台上字第1509號、88年度台上字第
    1270號判決意旨）。本件被告係基於幫助詐騙集團成員犯詐
    欺罪而提供提款卡等帳戶資料，且並無任何積極證據證明有
    參與實施詐欺取財之犯罪構成要件行為，是核被告所為，係
    犯刑法第30條第1 項、第339 條第1 項之幫助詐欺取財罪。
    被告同時提供上開3 張提款卡、密碼予他人，使詐欺集團成
    員得持以詐騙不同被害人，其中被害人雖有數人，惟被告提
    供3 張帳戶之提款卡、密碼舉措僅有一次，係以一行為同時
    侵害數法益，為想像競合犯，應依刑法第55條前段規定論以
    一幫助詐欺取財罪，是移送併案審理部分（即被害人丙○○
    匯入款項至被告上開台北富邦銀行帳戶之事實）與本案起訴
    部分有裁判上一罪之關係，本院應併予審理。又被告提供帳
    戶等資料予詐騙集團成員之幫助犯行，應依刑法第30條第2
    項之規定，按正犯之刑減輕之。爰審酌被告為智慮健全、具
    一般社會生活經驗之人，竟任意將帳戶存摺、提款卡及密碼
    提供不詳人士使用，危害社會治安及金融交易安全，並使犯
    罪之追查趨於複雜，所為實不足取，然念及被告犯後坦承犯
    行，態度尚佳，知所悔悟等一切情狀，量處如主文所示之刑
    ，並諭知易科罰金之折算標準。
據上論斷，應依刑事訴訟法第273 條之1 第1 項、第299 條第1
項前段，刑法第30條第1 項前段、第2 項、第339 條第1 項、第
55條前段、第41條第1 項前段，刑法施行法第1 條之1 ，判決如
主文。
本案經檢察官戊○○到庭執行職務。
中    華    民    國    99    年    6     月    10    日
                  刑事第七庭    法  官  簡佩珺
以上正本證明與原本無異。
如不服本判決應於收受送達後十日內向本院提出上訴書狀，並應
敘述具體理由；其未敘述上訴理由者，應於上訴期間屆滿後二十
日內向本院補提理由書（均須按他造當事人之人數附繕本）「切
勿逕送上級法院」。
中    華    民    國    99    年    6     月    10    日
                                書記官  蕭家玲
附錄犯罪科刑法條：
中華民國刑法第30條
（幫助犯及其處罰）
幫助他人實行犯罪行為者，為幫助犯。雖他人不知幫助之情者，
亦同。
幫助犯之處罰，得按正犯之刑減輕之。
中華民國刑法第339條
（普通詐欺罪）
意圖為自己或第三人不法之所有，以詐術使人將本人或第三人之
物交付者，處 5 年以下有期徒刑、拘役或科或併科 1 千元以下
罰金。
以前項方法得財產上不法之利益或使第三人得之者，亦同。
前二項之未遂犯罰之。

司法院資訊處製作；財團法人民間司法改革基金會備份。
